【裁判字號】    90,訴,263
【裁判日期】    920417
【裁判案由】    侵占等
【裁判全文】
臺灣臺東地方法院刑事判決                            九十年度訴字第二六三號
    公  訴  人  臺灣台東地方法院檢察署檢察官
    被      告  甲○○
右列被告因侵占等案件，經檢察官提起公訴 (九十年度偵字第七二號)，本院判決如
左：
    主  文
甲○○連續行使偽造私文書，足以生損害於公眾及他人，處有期徒刑拾月。偽造於台
東縣台東地區農會取款憑條上之「乙○○」署押壹枚沒收之。
    事  實
一、甲○○係乙○○之侄子，乙○○於民國（下同）八十九年六月間因中風住院，甲
    ○○竟基於意圖為自己不法所有之概括犯意，趁乙○○中風住院期間，在台東縣
    卑南鄉○○村○○路九五巷二號乙○○住處內，先竊取乙○○之機車行車執照及
    印章一枚，得手後，本於偽造文書之概括犯意，於同年六月二十六日，持上開竊
    得之行車執照及印章，交予不知情之黃上珠，以盜用乙○○印章並偽造乙○○之
    機車異動登記申請書之私文書，持以向台東監理站之經辦人員行使，足生損害於
    乙○○及監理機關對車輛管理之正確性。以此方式，將其代乙○○保管持有，停
    放於乙○○住處之車號ＷＦＧ─八一七號機車（甫於同年四月十九日購得之新車
    ），出售給黃上珠，得款侵占入已花用。又於同年七月間，甲○○前往行政院衛
    生署台東醫院探視住院之乙○○，乙○○乃交付家中鑰匙請其代為拿取印章前往
    台東縣政府領取救濟金，詎甲○○復承繼上開為自己不法所有及偽造文書之概括
    犯意，藉機於上開乙○○住處竊取乙○○之存摺後，於同年七月二十七日，至台
    東縣台東地區農會信用部初鹿分部，冒用乙○○名義，以盜用乙○○印章及偽簽
    乙○○署名並偽造其0000000號活期存款帳戶之取款憑條之私文書，持向
    該分部經辦人行使，致經辦人員陷於錯誤而如數給付款項之方式，領得新台幣（
    下同）三十四萬元，足以生損害於乙○○之權益及農會信用部對客戶存款管理之
    正確性。
二、案經告訴人乙○○訴由臺灣臺東地方法院檢察署檢察官偵查起訴。
    理  由
一、訊據被告甲○○固不否認有於右揭時、地出售告訴人乙○○之機車予黃上珠，並
    填具提款憑條提領乙○○之存款三十四萬元之事實，惟矢口否認有何竊盜、侵占
    、偽造文書等犯行，辯稱：賣機車是經由告訴人同意的，賣機車的錢我沒有交給
    他，我有告訴他，是換了一部一百ＣＣ的機車，行照是乙○○親手交給我的，我
    是領了三十四萬元沒錯，是他叫我去領的，我交給他二十四萬元，他說十萬元是
    要給我大女兒的，存摺、印章是乙○○在他家拿給我的云云。經查：
（一）右揭事實，業據告訴人指述綦詳，核與證人黃上珠證述之情節相符，並有乙○
      ○所有之ＷＦＧ─八一七號機車強制汽車責任保險單、該機車異動登記書、取
      款憑條（以上均影本）及行政院衛生署臺東醫院診斷書各一紙附卷足憑。
（二）被告雖辯稱：係經乙○○同意，將機車換成一百ＣＣ云云，然觀告訴人所有之
      上開機車，係八十九年四月十九日發照，即係上揭日期購得之新車，此有機車
      車籍查詢表一紙在卷可稽，而被告係於同年六月二十六日將該車售予黃上珠，
      距該車購買之日期僅二月有餘，告訴人豈有可能同意將剛購入之新車予以變賣
      ；加以證人黃上珠於警詢時證述：甲○○當時持乙○○之身分證、行車執照及
      機車至本店，告知他伯父乙○○因身體中風委託他將機車變賣，欲買電動車使
      用等語明確，而被告自承其將變賣所得用以購買另輛一百ＣＣ之機車，即與其
      告知證人黃上珠之變賣理由大異其趣，倘告訴人確有同意被告變賣該車去另購
      一百ＣＣ之機車，被告自可說明清楚，何須告以黃上珠其係為幫其伯父購買電
      動車此不同之理由，顯見被告並未獲得告訴人之同意，即擅自將告訴人之機車
      變賣無訛。告訴人既未同意被告變賣該車，自不可能將行照、印章等物交予被
      告，足認行照、印章確係被告所竊取。被告上開所辯，顯係卸責之詞，不足採
      信。
（三）被告自承平日自己並無代步工具，於告訴人住院期間均係騎乘該輛機車到醫院
      照顧告訴人，係告訴人借予其機車使用等情，雖告訴人否認有借予被告機車使
      用，然觀告訴人與被告係伯侄關係，且告訴人於住院期間被告確有至醫院照顧
      之事實，業據告訴人證述無誤，加以被告係於八十九年六月二十六日將機車出
      售，而告訴人係於同年六月二十九日曾出院，此有行政院衛生署臺東醫院診斷
      書一紙在卷足憑，則告訴人出院後回家豈會不知機車業已遺失，顯見告訴人平
      日應有將機車借予被告使用，否則其豈會至同年十月九日始查覺機車遺失，必
      係因被告遲未返還該車致告訴人認機車失竊而報警處理，足認告訴人應係有將
      車借予被告使用無誤，然並不知悉被告將其機車賣出。
（四）被告於警詢及偵查中均自承因財迷心竅，而將領出之三十四萬其中十萬元花用
      殆盡，另二十四萬元業已交予告訴人，復於本院調查時改稱該十萬元係告訴人
      要贈與其女兒的，且係告訴人要其全數領出云云，然告訴人於八十九年七月二
      十七日起即因病住院，此有行政院衛生署臺東醫院診斷書一紙在卷足憑，衡諸
      常情，一般人倘非有特定用途，豈會將存放於銀行之金額全額領出閒置於家中
      ，豈不徒增被竊之危險，況告訴人自七月二十七日起即住院治療，其更不可能
      放心將大筆現金放於家中，是被告辯稱係告訴人要其將現金全額領出云云，實
      不足採，足徵告訴人並未委託被告前去領款。參以告訴人既已重病住院，業已
      無謀生之能力，於其存款僅餘三十四萬元之情形下，豈有可能無故贈予十萬元
      即其全部金額近三分之一之款項於被告，再者，若被告確有交付其中二十四萬
      元給告訴人，則告訴人必已知悉金額有所短少，豈會俟至欲領款時始發覺有異
      ，顯見被告所領出之三十四萬元均未交予告訴人。是被告執前詞抗辯，顯與事
      實不符，無足可採。告訴人既未委託被告前去領款，且被告亦未將領得之三十
      四萬元交予告訴人，告訴人自不可能無故交付存摺予被告，則被告所持有告訴
      人之存摺係被告竊取而來，堪可信為真實。雖證人陳惠茹即被告之妻於本院調
      查時證述：當日係伊與被告一同領款並交付二十四萬予乙○○，另十萬元是乙
      ○○要給我們的云云，然被告於警詢時供承其交付二十四萬予乙○○時，並無
      任何人在場，參以告訴人實無理由委託被告將其存款一次領出，業如前述，足
      徵證人陳惠茹所言，顯卸事後迴護被告之詞，要難採信。
（五）綜上，告訴人既未同意被告將機車變賣，亦未委託被告前去提款，顯見被告確
      有竊取上開行照、印章、存摺並持以售車及提款之行為，本件事證已臻明確，
      被告犯行洵堪認定。
二、核被告甲○○所為係犯刑法第二百十六條之行使第二百十條之偽造私文書罪、第
    三百二十條第一項之竊盜罪、第三百三十九條第一項之詐欺取財罪、第三百三十
    五條第一項之侵占罪。被告盜用印章之行為係偽造私文書之階段行為，不另論罪
    。被告所犯多次行使偽造文書、竊盜罪，分別均時間緊接，所犯均係構成要件相
    同之罪，顯均係基於概括犯意反覆為之，均應論以連續犯，均以一罪論處。又被
    告所犯前述四罪間，有方法結果之牽連關係，應從一重之連續行使偽造私文書罪
    論處。爰審酌被告犯罪之動機係希冀不勞而獲、竟以上開方法取得自己伯父之金
    錢，且犯罪後矢口否認犯行等一切情狀，量處如主文所示之刑。至被告偽造於台
    東縣台東地區農會取款憑條上之「乙○○」名義之署押一枚，爰依刑法第二百十
    九條規定，併宣告沒收之。
三、至被告填具取款憑條上及機車車輛異動登記書上蓋用之乙○○印文，雖係盜用乙
    ○○所有之印章，惟既非偽造之印文，亦非屬被告所有之物，無從宣告沒收。另
    取款憑條既經被告持交農會辦理提款之用及機車車輛異動登記書既經持交監理站
    ，即非屬被告所有之物，自亦無庸宣告沒收，併予敘明。
據上論斷，應依刑事訴訟法第二百九十九條第一項前段，刑法第五十六條、第二百十
六條、第二百十條、第三百二十條第一項、第三百三十九條第一項、第三百三十五條
第一項、第五十五條、第二百十九條，罰金罰鍰提高標準條例第一條前段，判決如主
文。
本案經檢察官林圳義到庭執行職務。
中    華    民    國      九十二      年        四      月      十七    日
                                      臺灣臺東地方法院刑事庭
                                          審判長法  官  蔡勝雄
                                                法  官  黃呈熹
                                                法  官  蔡世芳
右正本證明與原本無異。
如不服本判決，應於判決送達後十日內向本院提出上訴狀。（須附繕本）
「切勿逕送上級法院」
                                                書記官  陳美鄉
中    華    民    國      九十二      年        四      月    二十三    日
附記：
中華民國刑法第二百十六條
行使第二百十條至第二百十五條之文書者，依偽造、變造文書或登載不實事項或使登
載不實事項之規定處斷。
中華民國刑法第二百十條
偽造、變造私文書，足以生損害於公眾或他人者，處五年以下有期徒刑。
中華民國刑法第三百二十條第一項：
意圖為自己或第三人不法之所有，而竊取他人之動產者，為竊盜罪，處五年以下有期
徒刑、拘役或五百元以下罰金。
中華民國刑法第三百三十九條第一項：
意圖為自己或第三人不法之所有，以詐術使人將本人或第三人之物交付者，處五年以
下有期徒刑、拘役或科或併科一千元以下罰金。
中華民國刑法第三百三十五條第一項：
意圖為自己或第三人不法之所有，而侵占自己持有他人之物者，處五年以下有期徒刑
、拘役或科或併科一千元以下罰金。
中華民國刑法第二百一十九條
偽造之印章、印文或署押，不問屬於犯人與否，沒收之。


司法院資訊處製作；財團法人民間司法改革基金會備份。
